【裁判字號】    95,訴,1259
【裁判日期】    951107
【裁判案由】    洗錢防制法等
【裁判全文】
臺灣彰化地方法院刑事判決              95年度訴字第1259號
公  訴  人  臺灣彰化地方法院檢察署檢察官
被      告  乙○○
選任辯護人  嚴庚辰律師
上列被告因違反洗錢防制法等案件，經檢察官聲請簡易判決處刑
（95年度偵字第4929號），經本院彰化簡易庭認為有刑事訴訟法
第451條之1第4項但書之情形，移由本院改依通常程序審理（ 95
年度彰簡字第595號），本院判決如下：
    主  文
本件管轄錯誤，移送於臺灣嘉義地方法院。
    理  由
一、聲請簡易判決處刑意旨略以：被告乙○○知悉提供金融帳戶
    予他人，可使該帳戶作為存取犯罪所得之用，竟基於幫助常
    業重利及掩飾他人重大犯罪所得財物之犯意，於民國95年 2
    月23日，在臺中市臺中商業銀行南屯分行，開立帳號000000
    000000號存款帳戶，旋以新臺幣（下同）1,500 元之代價，
    將存摺1 本及印章1 枚販售予不詳姓名年籍之成年男子。後
    該本存摺及印章為正犯游聰汶（業經鈞院判處有期徒刑6 月
    ）取得，正犯游聰汶並基於重利之常業犯意，自93年3 月間
    某日起，利用廣告、電話簡訊及撥打電話之方式，供急迫、
    輕率或無經驗之被害人丙○○等不特定多數人在如聲請簡易
    判決處刑書附表所示之時間、彰化縣等地點連繫借款，約定
    每10日或15日為1 期，每貸予1 萬元之金額即收取300 元至
    2,000 元不等之利息（借款金額、利息詳如附表所示），借
    款人於借款時除預扣利息外，並應簽立本票或支票，作為抵
    押或支付本息之方法，其年利率高達192%至720%，正犯游聰
    汶藉此收取與原本顯不相當之重利，所得充作生活之資，賴
    以維生。嗣於95年3 月15日下午3 時許，在臺中市○○區○
    ○路2 段31之28號7 樓，為警持搜索票查獲正犯游聰汶，扣
    得前揭存摺及印章，並循線查悉上情，因認被告涉犯刑法第
    30條第1 項、第345 條之幫助常業重利罪嫌及洗錢防制法第
    9 條第2 項之掩飾他人常業重利所得財物罪嫌。
二、按案件由犯罪地或被告之住所、居所或所在地之法院管轄，
    刑事訴訟法第5條第1項有明文規定，而被告之所在地，係以
    起訴時為標準，最高法院48年臺上字第837 號判例意旨參照
    。又按刑事訴訟法第304 條之判決，得不經言詞辯論為之，
    刑事訴訟法第307 條亦定有明文。
三、本案被告乙○○被訴於95年2 月23日，在臺中市臺中商業銀
    行南屯分行開立帳戶後，旋即販售存摺及印章等物品，後正
    犯游聰汶取得該存摺及印章後，即以該帳戶充作其從事常業
    洗錢之工具，將自被害人處所取得之利息，轉存入此被告出
    售之帳戶，因認被告涉有刑法第345 條、第30條第1 項之幫
    助常業洗錢罪嫌，及洗錢防制法第9 條第2 項之掩飾他人常
    業重利所得財物罪嫌。經查，本案被告之戶籍地，自91年 7
    月15日起，即係設於嘉義市○區○○○街46巷12號乙情，業
    據被告自承在卷，且有本院依職權查詢之個人基本資料查詢
    結果1 紙在卷可稽；而被告之實際居住地點，於檢察官聲請
    簡易判決處刑時，則係在嘉義市○區○○○街5 號，亦據被
    告於本院進行準備程序時陳明在卷，且有被告之歷次警、偵
    訊筆錄之年籍紀錄可稽（分見本院卷第13頁，彰警刑偵四字
    第0950019887號卷第1 頁、95年度偵字第4929號卷第6 頁）
    ，從而，被告之住、居所在地於檢察官聲請簡易判決處刑時
    ，均係在嘉義市；又本案被告係於前往臺中市臺中商業銀行
    南屯分行開戶後，即將所取得之帳戶、印鑑章交予收購之人
    等情，業據被告於95年6 月15日訊問時陳稱在卷（見95 年
    度偵字第4929號卷第6 頁），是被告出售帳戶之地點係在臺
    中市；又被告係於95年2 月23日始前往臺中商業銀行南屯分
    行開戶乙節，亦有臺中商業銀行活期性存款存摺內頁之開戶
    日期等可稽，是被告如確有聲請簡易判決處刑書所載之幫助
    正犯游聰汶常業重利犯嫌，伊幫助之時間，亦係自95年2 月
    23日提供前開存簿後始開始，至聲請簡易判決處刑書記載正
    犯游聰汶於取得被告所開立之帳戶前，所為之如聲請簡易判
    決處刑書附表編號1 至11所示常業重利犯行，僅係欲描述正
    犯游聰汶所為，係屬常業重利犯嫌，而非一般重利犯嫌，尚
    與被告實際幫助犯罪之時間無關。而據聲請簡易判決處刑書
    犯罪事實欄所載，正犯游聰汶於95年2 月23日後所為之常業
    重利犯行，僅有於95年3 月14日，利用被害人甲○○急迫之
    情況，在臺中市○○○路370 號大觀園現炒店，以出借新臺
    幣（下同）10萬元，每10日為1 期，每期應給付8,000 元之
    計息方式，而取得顯不相當之重利。而據證人即被害人甲○
    ○於警詢時證述，借款當時，係正犯游聰汶前往其位於臺中
    市○○○路所經營現炒餐廳洽談借款事宜，且都是正犯游聰
    汶前來收款等情（見同上警卷第29頁背面）。綜前所述，應
    可認本案被告出售帳戶之地點，及正犯游聰汶於95年3 月14
    日該次貸放重利之地點，均係在臺中市。從而，本案被告於
    檢察官聲請簡易判決處刑時之住居所地，及犯罪行為地，既
    均非在本院轄區，公訴人向本院聲請簡易判決處刑，揆諸前
    開說明，自有未合，爰諭知管轄錯誤之判決，並移送有管轄
    權之臺灣嘉義地方法院。
據上論斷，應依刑事訴訟法第452條、第307條、第304條判決如
主文。
中    華    民    國    95    年    11    月    7     日
              刑事第二庭  審判長法  官  許旭聖
                                法  官  胡宜如
                                法  官  簡婉倫
以上正本證明與原本無異。
如不服本判決，應於判決送達後10日內向本院提出上訴狀( 須附
繕本 )。
中    華    民    國    95    年    11    月    7     日
                                書記官


司法院資訊處製作；財團法人民間司法改革基金會備份。
